【裁判字號】    98,交簡上,350
【裁判日期】    990119
【裁判案由】    過失傷害
【裁判全文】
臺灣高雄地方法院刑事判決           98年度交簡上字第350號
上  訴  人  臺灣高雄地方法院檢察署檢察官
上  訴  人
即  被  告  丁○○
上  訴  人
即  被  告  丙○○
上列上訴人因被告過失傷害等案件，不服本院高雄簡易庭於民國
98年9 月29日以98年度審交簡字第3207號所為之第一審刑事簡易
判決（檢察官聲請簡易判決處刑案號：98年度偵字第11892 號）
，提起上訴，本院管轄之第二審合議庭判決如下：
    主  文
原判決撤銷。
丁○○犯過失傷害致人重傷罪，處有期徒刑參月，如易科罰金，
以新臺幣壹仟元折算壹日。緩刑參年。
丙○○犯過失傷害致人重傷罪，處有期徒刑參月，如易科罰金，
以新臺幣壹仟元折算壹日。緩刑參年。
    事  實
一、丁○○於民國97年9 月26日上午7 時6 分許，騎乘車號396-
    CZS 號重型機車，沿高雄市○○區○○路西往東方向行駛，
    行經該路段與桂圓路交岔路口（下稱上開交岔路口）時，適
    有丙○○騎乘車號YAZ-397 號重型機車，自桂圓路南往北方
    向之機車待轉區起步行駛。丁○○及丙○○本均應注意汽車
    行駛至交岔路口，其行進應遵守燈光號誌，丁○○並應注意
    車前狀況，採取必要之安全措施，以避免危險。而依當時天
    候晴、市區○○道路路面乾燥、無缺陷、無障礙物、視距良
    好之情形，並無不能注意之情況，2 人竟均疏未注意及此，
    丁○○行近上開交岔路口時，見號誌為黃燈，竟未減速停車
    及注意車前狀況，仍貿然通過該路口；丙○○則見中安路上
    之號誌已轉為紅燈，但桂圓路上之紅燈尚未轉換為綠燈，即
    貿然起步行駛，致兩車均閃避不及而發生擦撞，丁○○因而
    受有頭部外傷併顱內出血、頭皮撕裂傷3 公分、背部擦傷、
    頭部外傷後症候群及嗅覺喪失之重傷害；丙○○則受有頭部
    外傷併嗅覺喪失之重傷害。
二、案經丁○○與丙○○訴由高雄市政府警察局甲○分局報告臺
    灣高雄地方法院檢察署檢察官聲請簡易判決處刑。
    理  由
甲、程序部分：
    按被告以外之人於審判外之陳述，雖不符前4 條（即刑事訴
    訟法第159 條之1 至之4 ）之規定，而經當事人於審判程序
    同意作為證據，法院審酌該言詞陳述或書面陳述作成時之情
    況，認為適當者，亦得為證據。當事人、代理人或辯護人於
    法院調查證據時，知有第159 條第1 項不得為證據之情形，
    而未於言詞辯論終結前聲明異議者，視為有前項之同意，刑
    事訴訟法第159 條之5 定有明文。經查，檢察官、被告丁○
    ○及丙○○於本院言詞辯論終結前，就本判決所引用下列各
    項屬於審判外陳述之證據，知有第159 條第1 項不得為證據
    之情形，均未聲明異議，且本院審酌該證據作成情況均無不
    適當之情形，是依上開規定，認得作為本案證據。
乙、實體部分：
壹、被告丁○○犯過失致重傷罪部分：
一、上開事實，業據被告丁○○於本院審理時坦承不諱（見院二
    卷第62頁），核與證人丙○○於偵訊及本院審理時之證述相
    符（見偵二卷第8 、9 頁；院一卷第頁24至26）；復有道路
    交通事故調查報告表(一)、(二)、道路交通事故現場圖各1 份、
    交通事故談話紀錄表2 份、高雄市立甲○醫院診斷證明書3
    份、現場照片8 張、肇事路口監視錄影光碟1 張、光碟翻拍
    照片3 張等件在卷可稽（見偵一卷第8 至15、18頁；偵二卷
    第14、19、20頁；院二卷第36、43頁）。足認被告丁○○上
    揭任意性自白與事實相符，應堪採信。
二、按汽車行駛時，駕駛人應注意車前狀況及兩車併行之間隔，
    並隨時採取必要之安全措施；汽車行駛至交岔路口，應遵守
    燈光號誌；行車管制號誌圓形黃燈顯示之意義：用以警告車
    輛駕駛人及行人，表示紅色燈號即將顯示，屆時將失去通行
    路權，道路交通安全規則第94條第3 項、第102 條第1 項第
    1 款及道路交通標誌標線號誌設置規則第206 條第4 款分別
    定有明文。查被告丁○○為考領駕照之駕駛人，有證號查詢
    機車駕駛人資料1 份可證，對此自應知悉。又被告丁○○騎
    乘上開機車行經上開地點，依卷附道路交通事故調查報告表
    之記載及現場照片觀之，當時市區○○道路路面乾燥、無缺
    陷、無障礙物、視距良好之情形，並無不能注意之情事，被
    告丁○○見交通號誌為黃燈，竟未減速停車及注意車前狀況
    ，致其所騎乘之機車與告訴人丙○○所騎乘之機車發生擦撞
    ，告訴人丙○○因而受有上開傷害，其行為自有過失。又按
    稱重傷者，謂毀敗或嚴重減損語能、味能或嗅能，刑法第10
    條第4 項第3 款定有明文。查告訴人丙○○因本件車禍受有
    頭部外傷併嗅覺喪失之傷害，有高雄市立甲○醫院診斷證明
    書3 份存卷可參（見偵一卷第18頁；院二卷第36、43頁），
    足認告訴人丙○○因本件車禍所受之傷害已達毀敗嗅能之程
    度，要屬刑法第10條第4 項第3 款所稱之重傷無疑；且被告
    丁○○上揭過失駕駛行為與告訴人丙○○之重傷害結果間，
    具有相當因果關係，應堪認定。
三、綜上所述，此部分事證明確，被告丁○○上開過失致重傷之
    犯行堪以認定，應予依法論科。
貳、被告丙○○犯過失致重傷罪部分：
一、訊據被告丙○○固坦承有於上開時、地，騎乘上開機車與告
    訴人丁○○騎乘之機車發生擦撞，致告訴人丁○○受傷之事
    實，惟矢口否認有何過失致重傷害之犯行，辯稱：伊於上開
    時間，騎乘機車在桂圓路南往北方向之機車待轉區停等紅燈
    ，係看到綠燈亮起，才起步行駛；且因伊已起步直行，注意
    力自然注視前方，而告訴人丁○○當時之車速極快，若倒推
    換算其行車距離，於伊起步時，告訴人丁○○應距離上開交
    岔路口仍有18公尺之遠，伊根本不可能看到告訴人丁○○，
    故本件車禍伊並無任何過失云云。經查：
  (一)告訴人即同案被告丁○○於偵查時供稱：伊在中安路上綠燈
    直行，剛通過中安路與桂圓路交岔路口上的斑馬線（桂圓路
    西側），中安路上就變黃燈，伊騎到接近路口（桂圓路東側
    ）就被撞了，伊腳踏板右側被對方（指被告丙○○）撞到；
    伊的車速40左右（指時速40公里）；伊認為自己有一些疏失
    等語（見偵二卷第8 、9 頁）；又於原審審理中供稱：本件
    車禍發生伊承認有過失等語（見院一卷第25頁）；再於本院
    審理時供稱：伊對起訴之犯罪事實沒有意見；當時伊車速40
    （指時速40公里）；伊在中安路口有看到被告丙○○的車子
    ，但因為已經超過斑馬線，所以不能停下來；97年9 月26日
    上午7 時6 分35、36秒時，伊有看到被告丙○○之車子，因
    為伊不想跟其他的車子靠太近，所以往內側車道騎等語（見
    院二卷第63頁）。本院衡以告訴人丁○○之上開供述前後相
    符，且其已坦承本件車禍之發生具有過失，是告訴人丁○○
    並無虛構事實之必要，則其上開所稱：伊騎車通過上開交岔
    路口時，該路口之交通號誌為綠燈變成黃燈之際等語，應堪
    信為真。
  (二)又高雄市○○區○○路與桂圓路口之交通號誌係普通二時相
    運作，且6 時至23時開放三色燈運轉，其餘時段閃燈運作；
    第一時相開放中安路通行綠燈64秒，爾後黃燈4 秒，全紅2
    秒；第二時相開放桂圓路通行，綠燈24秒，爾後黃燈4 秒，
    全紅2秒 ，總週期100 秒，依序循環運作之情，有高雄市政
    府交通局98年5 月11日高市交管字第0980021663號函存卷可
    查（見偵二卷第17頁）；而本件車禍之發生時間為上午7 時
    6 分許，已如前述，是案發時上開交岔路口之交通號誌係依
    上述時相運作，應屬無疑。再桂圓路為雙向各2 車道、寬度
    共14公尺之道路；且告訴人丁○○沿中安路西往東方向行駛
    ，行經上開交岔路口時，需前行14公尺，始能完全通過上開
    交岔路口之情，亦有道路交通事故現場圖1 份可證（見偵二
    卷第14頁）。準此，告訴人丁○○於通過上開交岔路口時，
    中安路之交通號誌既為「綠燈變成黃燈之際」，則應於6 秒
    （即黃燈4 秒加紅燈2 秒）後，桂圓路之交通號誌始變為綠
    燈，被告丙○○始得直行；而此6 秒期間顯已足夠告訴人丁
    ○○騎車完全通過上開路口（若依時速40公里計算，每秒可
    行進約11.1公尺）。從而，告訴人丁○○於通過上開交岔路
    口時與被告丙○○發生擦撞，足徵被告丙○○於機車待轉區
    起步行駛時，桂圓路之交通號誌應仍為紅燈，甚為灼然。
  (三)況查，經本院當庭勘驗上開交岔路口之監視錄影光碟（見院
    二卷第56頁），其結果如下：
    「一、7 時6 分21秒：被告丙○○騎乘機車停在斑馬線前的
          待轉區○○○○○路上。
      二、7 時6 分34秒：被告丙○○騎乘機車從機車待轉區起
          步，當時停在其後方之車輛均無動作。
      三、7 時6 分35秒：被告丙○○之雙腳已放到機車踏墊上
          ，機車已經正式啟動，該機車之位置已駛離機車待轉
          區，此時其後方之機車剛開始啟動。當時被告丁○○
          之機車尚未出現。
      四、7 時6 分36秒：被告丁○○之機車已經和被告丙○○
          之機車相撞。
      五、7 時6 分37秒：被告丁○○及丙○○之機車已經移往
          中安路之另一路口處，畫面螢幕無法看見。」等語。
    是依上開勘驗報告，可知被告丙○○於桂圓路之機車待轉區
    起步行駛時，其後方之車輛均尚未起步，約1 秒後，其後方
    之機車始開始啟動，足認被告丙○○確有搶先起步之情，益
    徵本件車禍發生，被告丙○○應有闖越紅燈之違規行為，應
    堪認定。
二、按汽車行駛至交岔路口，應遵守燈光號誌，道路交通安全規
    則第102 條第1 項第1 款定有明文。查被告丙○○為考領駕
    照之駕駛人，有證號查詢機車駕駛人資料1 份可證，對此自
    應知悉。又被告丙○○騎乘上開機車行經上開地點，依卷附
    道路交通事故調查報告表之記載及現場照片觀之，當時市區
    ○○道路路面乾燥、無缺陷、無障礙物、視距良好之情形，
    並無不能注意之情事，竟未遵守燈光號誌，貿然闖越紅燈，
    致其所騎乘之機車與告訴人丁○○所騎乘之機車發生擦撞，
    告訴人丁○○因而受有上開傷害，其行為亦有過失。次查，
    告訴人丁○○因本件車禍受有頭部外傷併顱內出血、頭皮撕
    裂傷3 公分、背部擦傷、頭部外傷後症候群及嗅覺喪失之傷
    害，有高雄市立甲○醫院診斷證明書3 份存卷可參（見偵一
    卷第17頁；院二卷第68、69頁），足認告訴人丁○○因本件
    車禍所受之傷害已達毀敗嗅能之程度，要屬刑法第10條第4
    項第3 款所稱之重傷無疑；且該過失駕駛行為與告訴人丁○
    ○之重傷害結果間，顯具有相當因果關係甚明。
三、綜上所述，此部分事證明確，被告丙○○上開所辯，均屬事
    後卸責之詞，不足採信。被告丙○○上開過失致重傷之犯行
    堪以認定，應予依法論科。
參、核被告丁○○、丙○○所為，均係犯刑法第284 條第1 項後
    段之過失致重傷罪。又告訴人丁○○、丙○○因本件車禍，
    均受有嗅覺喪失之重傷害，已如前述，是檢察官聲請簡易判
    決處刑意旨：認被告丁○○、丙○○均涉犯刑法第284 條第
    1 項前段之過失傷害罪云云，容有誤會，惟其社會基本事實
    同一，本院自應依法變更起訴法條審理之。原審以被告丁○
    ○、丙○○均罪證明確，予以論罪科刑，固非無見；惟被告
    2 人所犯均係刑法第284 條第1 項後段之過失致重傷罪，原
    審認被告2 人均係犯同條第1 項前段之過失傷害罪，即有未
    恰。檢察官循告訴人丁○○所請，上訴主張原審對被告丙○
    ○之量刑失衡；被告丁○○亦以原審量刑不當為由提起上訴
    ；被告丙○○則否認有過失行為及以量刑過重為由提起上訴
    ，雖均無理由，惟原審判決既有前開適用法條不當之處，自
    應由本院將原判決全部撤銷改判。爰審酌被告丁○○、丙○
    ○騎乘機車均未遵守交通規則而肇事，2 人均有過失，致告
    訴人丙○○、丁○○均受有嗅覺喪失之重傷害，行為均屬可
    議，且被告2 人迄未達成和解，相互賠償所受損失，又被告
    丁○○犯後坦承犯行，被告丙○○則否認犯行，並慮及2 人
    所受傷勢等一切情狀，爰分別量處如主文所示之刑，並諭知
    易科罰金之折算標準。再被告丁○○部分，雖由被告丁○○
    上訴，但因原審適用法條不當而撤銷之，故無刑事訴訟法第
    370 條前段之適用，一併敘明。末查，被告丁○○、丙○○
    均未曾因故意犯罪而受有期徒刑以上刑之宣告，有臺灣高等
    法院被告前案紀錄表2 份在卷可稽；而被告2 人於本院審理
    時雖未能達成和解，但雙方均非無與對方談論和解之誠意，
    僅因彼此對於賠償金額之認知有所差異；況未能和解之結果
    ，雖可作為被告2 人犯後態度之量刑參考，但並非唯一之考
    量；且民事上請求權與刑事之刑罰權係屬二事，不應僅因雙
    方對民事過失責任各執一詞，即遽認被告2 人犯後態度係屬
    不佳，仍應綜合相關情節加以判斷。從而，本院參酌上開各
    情，認被告2 人均因一時之疏忽而罹刑責，並無何犯罪之故
    意，經本件偵審程序及科刑宣告之教訓後，應知警惕而無再
    犯之虞，本院因認暫不執行其等之刑為當，爰均併諭知緩刑
    3 年，以勵自新。
據上論斷，應依刑事訴訟法第455 條之1 第1 項、第3 項、第36
9 條第1 項前段、第364 條、第299 條第1 項前段、第300 條，
刑法第284 條第1 項後段、第74條第1 項第1 款，刑法施行法第
1 條之1 ，判決如主文。
本案經檢察官乙○○到庭執行職務。
中    華    民    國    99    年    1     月    19    日
                  交通法庭    審判長法  官  吳進寶
                                    法  官  施盈志
                                    法  官  羅立德
以上正本，係照原本作成，證明與原本無異。
不得上訴。
中    華    民    國    99    年    1     月    19    日
                                    書記官  賴朱梅
附錄本案論罪科刑法條：
中華民國刑法第284 條：
因過失傷害人者，處6 月以下有期徒刑、拘役或5 百元以下罰金
，致重傷者，處1 年以下有期徒刑、拘役或5 百元以下罰金。
從事業務之人，因業務上之過失傷害人者，處1 年以下有期徒刑
、拘役或1 千元以下罰金，致重傷者，處3 年以下有期徒刑、拘
役或2 千元以下罰金。


司法院資訊處製作；財團法人民間司法改革基金會備份。
